臺灣臺中地方法院刑事判決
111年度金訴字第754號
公  訴  人  臺灣臺中地方檢察署檢察官
被      告  王廷維



上列被告因詐欺等案件，經檢察官追加起訴（111年度偵字第125
13號），被告於本院準備程序進行中，就被訴事實均為有罪之陳
述，經告知簡式審判程序之旨，並聽取當事人之意見，本院合議
庭裁定由受命法官獨任行簡式審判程序，判決如下：
    主    文
王廷維犯如附表「主文」欄所示之罪，各處如附表「主文」欄所
示之刑及沒收。所處有期徒刑部分，應執行有期徒刑壹年柒月。
    犯罪事實及理由
一、犯罪事實：
    王廷維（所涉違反組織犯罪防制條例部分，業經檢察官另案
    提起公訴，不在本件起訴範圍）於民國110年6月初某日起，
    至同年7月14日為警查獲後而遭羈押之日止，經友人張永靖
    （所涉詐欺等罪嫌，由本院另行審理中）介紹，加入由真實
    姓名年籍均不詳、在通訊軟體Telegram使用暱稱「心情」之
    成年男子（檢察官追加起訴書認係「劉士禾」，由本院另行
    審理中）、何昇融（所涉詐欺等罪嫌，由本院另行判決）、
    張永靖所組成之三人以上以實施詐術為手段，具有持續性、
    牟利性及結構性之詐欺集團犯罪組織，其等均使用通訊軟體
    Telegram所設立之群組，作為與其他所屬詐欺集團成員聯繫
    之工具，並依「心情」在該群組內之指示，與張永靖一組，
    一同擔任提領詐欺贓款之「車手」工作，於領得詐欺贓款後
    轉交給何昇融，再由何昇融轉交給「心情」，王廷維可就其
    提領詐欺贓款之金額取得2%之報酬。王廷維於參與上開詐欺
    集團組織之期間，與「心情」、何昇融、張永靖及其餘所屬
    詐欺集團之不詳成年成員，共同意圖為自己不法之所有，基
    於三人以上共同詐欺取財及掩飾、隱匿詐欺犯罪所得去向與
    所在之洗錢犯意聯絡，由其等所屬詐欺集團之不詳成年成員
    先接續以如附表所示之詐欺方式，分別向附表所示之被害人
    施用詐術，致各該被害人均因誤信而陷於錯誤，分別依指示
    於附表所示之匯款時間、金額，匯款至該詐欺集團成年成員
    所指定如附表所示之人頭帳戶，再由附表所示之提領車手即
    張永靖、王廷維互相分工，於附表所示之提領時間、地點與
    金額，提領該等詐欺贓款後交給何昇融，再由何昇融轉交給
    「心情」。
二、證據名稱：
(一)被告王廷維於本院準備程序及審理時之自白。
(二)附表「證據名稱及卷證頁碼」欄所載之供述與非供述證據。
三、論罪科刑：
(一)核被告所為，均係犯刑法第339條之4第1項第2款之三人以上
    共同犯詐欺取財罪（加重詐欺取財罪）、洗錢防制法第14條
    第1項之一般洗錢罪。
(二)被告雖未親自實行詐欺各該被害人之行為，惟被告係利用其
    所屬詐欺集團成員對各該被害人施以詐術而陷於錯誤，匯款
    至指定之人頭帳戶後，由被告或與共犯張永靖分工提領該等
    詐欺贓款，再透過共犯何昇融轉交予所屬詐欺集團上游成員
    「心情」，為被告與所屬詐欺集團成員間基於共同犯意聯絡
    所為之行為分擔，是被告所參與部分，仍為該詐欺集團犯罪
    歷程不可或缺之重要環節，足認被告係以自己犯罪之意思，
    參與本案各該犯行，而與「心情」、何昇融、張永靖及其餘
    所屬詐欺集團之不詳成員間，有犯意聯絡及行為分擔，均應
    依刑法第28條規定，論以共同正犯。
(三)被告所犯加重詐欺取財罪及一般洗錢罪，在自然意義上雖非
    完全一致，然仍有局部行為合致，且其犯罪目的單一，均以
    提領各該詐欺被害人因受騙匯款之詐欺犯罪所得，再轉交予
    所屬詐欺集團上游成員為目的，依一般社會通念，應認其係
    分別以一行為觸犯上開2罪名之想像競合犯，依刑法第55條
    規定，各均應分別從一重之加重詐欺取財罪處斷。又洗錢防
    制法第16條第2項雖規定：「犯前二條之罪，在偵查或審判
    中自白者，減輕其刑。」惟被告本案各該犯行既各均分別從
    一重之加重詐欺取財罪處斷，無從適用上開條項規定減刑，
    且上開條項減刑規定亦未形成處斷刑之外部界限，惟被告既
    於偵查及審判中均自白一般洗錢之事實，本院於後述依刑法
    第57條之科刑審酌事項量刑時，仍當一併審酌此減輕其刑之
    事由，附此敘明。
(四)刑法處罰加重詐欺取財罪，係侵害個人財產法益之犯罪，其
    罪數之計算，依一般社會通念，應以被害人數、被害次數之
    多寡，決定其犯罪罪數。經查，被告就附表所示對各被害人
    所犯之加重詐欺取財犯行，依前揭說明，其犯意各別，行為
    互殊，並分別侵害不同被害人之財產法益，應分論併罰。
(五)爰以行為人責任為基礎，審酌現今社會詐欺事件層出不窮，
    手法日益翻新，政府及相關單位無不窮盡心力追查、防堵，
    大眾傳播媒體更屢屢報導民眾遭到詐欺之相關新聞，詎被告
    竟因缺錢，不思腳踏實地循正當途徑獲取所需，為貪圖輕鬆
    得手之不法利益，參與「心情」等人所屬之詐欺集團組織，
    與友人張永靖共同分工從事提領詐欺贓款之基層車手工作；
    又其行為不但侵害各該被害人之財產法益，同時使不法份子
    得以隱匿其等真實身分，減少遭查獲風險，助長詐欺犯罪，
    破壞社會秩序及社會成員間之互信，並應依其詐欺與洗錢之
    金額多寡為不同程度評價；並審酌被告於行為時年僅18歲，
    年紀甚輕，並無其他前科紀錄，素行尚可，於犯後均能坦認
    犯行，兼衡其自陳為高中肄業學歷之教育程度，之前係從事
    工廠工作，月收入約新臺幣2至3萬元等一切情狀，分別量處
    如附表所示之刑。
(六)按數罪併罰之定應執行之刑，係出於刑罰經濟與責罰相當之
    考量，乃對犯罪行為人本身及所犯各罪之總檢視，除應考量
    行為人所犯數罪反應出之人格特性，並應權衡審酌行為人之
    責任與整體刑法目的及相關刑事政策，在量刑權法律拘束性
    之原則下，並應受法秩序理念規範之比例原則、平等原則、
    責罰相當原則、重複評價禁止原則等自由裁量權之內部抽象
    價值要求界限之支配，使輕重得宜，罰當其責，俾符合法律
    授與裁量權之目的，以區別數罪併罰與單純數罪不同，兼顧
    刑罰衡平原則。本院審酌上開各節，認被告所犯如附表所示
    各罪之時間集中於110年6月間，期間間隔差距不大，而本案
    實際與共犯張永靖分工提領詐欺贓款之日數有限，且部分係
    自晚間至凌晨跨日提款，所犯之罪係因其犯罪性質為分工、
    密集提款而反覆參與實施犯罪，犯罪手段、行為態樣相似，
    參諸刑法數罪併罰係採限制加重原則而非累加原則之意旨，
    及以被告之年齡，若定以過重之應執行刑，其效用可能隨著
    長期刑之執行而下降，對於被告教化效果亦不佳，有害被告
    回歸社會等情狀，定其應執行之刑如主文。　　
四、沒收：
(一)犯罪所得，屬於犯罪行為人者，沒收之；於全部或一部不能
    沒收或不宜執行沒收時，追徵其價額。刑法第38條之1第1項
    前段、第3項定有明文。又於二人以上共同犯罪，關於犯罪
    所得之沒收或追徵，應就各人所分得者為之，而所謂各人「
    所分得」，係指各人「對犯罪所得有事實上之處分權限」而
    言。經查，被告係按其提領詐欺贓款之金額取得2%之報酬等
    情，業據其於本院準備程序及審理時均供承不諱（見本院卷
    第339至340、358頁），是以，就其提領如附表編號9所示之
    犯行，其實際取得之報酬應為1178元（計算式：58900元×2%
    =1178元），此部分犯罪所得雖未據扣案，仍應於該犯行項
    下宣告沒收，於全部或一部不能沒收或不宜執行沒收時，追
    徵其價額。
(二)至於洗錢防制法第18條第1項規定：「犯第14條之罪，其所
    移轉、變更、掩飾、隱匿、收受、取得、持有、使用之財物
    或財產上利益，沒收之；犯第15條之罪，其所收受、持有、
    使用之財物或財產上利益，亦同。」此一規定雖採義務沒收
    主義，然該洗錢行為之標的是否限於行為人所有，始得宣告
    沒收，法無明文，自仍應以屬於被告所有者為限，始應予以
    沒收（最高法院100年度台上字第5026號判決意旨參照）。
    經查，被告或共犯張永靖所提領並透過共犯何昇融輾轉交給
    「心情」之未扣案詐欺贓款，固為被告共同犯本案一般洗錢
    犯行所掩飾、隱匿之財物，然並非被告所有，亦非在其實際
    掌控中，衡諸目前查獲案件，提款車手通常僅負責收取詐欺
    贓款，並暫時保管至將該詐欺贓款交付予其他上游共犯，對
    於所收取之詐欺贓款並無處分權限，自不得就全部詐欺贓款
    均宣告沒收，附此敘明。
五、依刑事訴訟法第273條之1第1項、第299條第1項前段、第310
    條之2、第454條第1項，洗錢防制法第14條第1項，刑法第11
    條前段、第28條、第339條之4第1項第2款、第55條、第51條
    第5款、第38條之1第1項前段、第3項，刑法施行法第1條之1
    第1項，判決如主文。
六、如不服本判決，得於本判決送達之日起20日內，以書狀敘述
    具體理由，向本院提出上訴（應附繕本）。
本案經檢察官潘曉琪追加起訴，檢察官林岳賢到庭執行職務。
中　　華　　民　　國　　111 　年　　11　　月　　29　　日
                  刑事第十九庭  法  官  何紹輔
以上正本證明與原本無異。
告訴人或被害人如不服判決，應備理由具狀向檢察官請求上訴，
上訴期間之計算，以檢察官收受判決正本之日起算。
　　　　                        書記官  林政佑
中　　華　　民　　國　　111 　年　　11　　月　　30　　日
【附錄本案論罪科刑法條】
洗錢防制法第14條
有第二條各款所列洗錢行為者，處7年以下有期徒刑，併科新臺
幣5百萬元以下罰金。
前項之未遂犯罰之。
前二項情形，不得科以超過其特定犯罪所定最重本刑之刑。

中華民國刑法第339條之4
犯第339條詐欺罪而有下列情形之一者，處1年以上7年以下有期
徒刑，得併科1百萬元以下罰金：
一、冒用政府機關或公務員名義犯之。
二、三人以上共同犯之。
三、以廣播電視、電子通訊、網際網路或其他媒體等傳播工具，
    對公眾散布而犯之。
前項之未遂犯罰之。